【裁判字號】    92,上訴,1425
【裁判日期】    920715
【裁判案由】    瀆職等
【裁判全文】
臺灣高等法院刑事判決                          九十二年度上訴字第一四二五號
    上  訴  人
    即 自訴 人  甲○○
    被      告  丁○○
                丙○○
                乙○○
右上訴人因被告等瀆職等案件，不服臺灣士林地方法院九十一年度自更字第二一號，
中華民國九十二年三月十四日第一審判決，提起上訴，本院判決如左：
    主    文
上訴駁回。
    理    由
一、自訴意旨略以：自訴人甲○○於民國八十八年五月四日晚間八時許，以為沈志宏
    位於臺北市南港區○○○路○段一五三號之住宅為空屋，躲入其內吸食強力膠，
    在神智不清下翻動屋內財物，俟其稍為清醒欲離去之際，並手持裝有強力膠之塑
    膠袋在吸食，適為屋主沈志宏發現且報警處理，經員警帶回臺北市政府警察局南
    港分局舊庄派出所偵訊，惟自訴人實係因吸用強力膠被查獲，但於該派出所製作
    筆錄時，被告即該派出所副主管丁○○、警員丙○○及巡官乙○○等人竟要求其
    承認竊盜事實，因其不願配合而共同毆打，導致其受有嚴重內傷。又被告等人明
    知自訴人係在沈志宏之住宅內吸食強力膠，而非竊盜，卻於警訊筆錄上記載自訴
    人於該處竊取財物之不實事項，而故意不記載自訴人吸食強力膠之行為；復強迫
    自訴人在該不實之警訊筆錄上簽名、蓋指印，因認被告等人涉犯刑法第二百七十
    七條第一項、第一百三十四條之傷害罪、第二百十三條之公務員明知不實事項而
    登載於職務上所掌之公文書罪及第三百零四條第一項之強制罪等罪嫌云云。
二、按自訴狀除記載被告之姓名、性別、年齡、籍貫、職業、住所或居所或其他足資
    辨別之特徵外，只須記載犯罪事實及證據即可，無須記載所犯法條及罪名，此觀
    刑事訴訟法第三百二十條第二項之規定自明。嗣參以自訴人於本院前審（即臺灣
    高等法院九十一年度上更（二）字第五○號）訊問及原審審理時均陳明其係自訴
    被告等人涉犯刑法第二百七十七條第一項、第一百三十四條之傷害罪、第二百十
    三條之公務員明知不實事項而登載於職務上所掌之公文書罪及第三百零四條第一
    項之強制罪等，是依自訴人自訴狀所載犯罪事實及其指訴之內容，探求自訴人自
    訴犯罪事實之真意，足見本件自訴案件之範圍，應係被告丁○○、丙○○、乙○○三人涉犯刑法第二百七十七條第一項（同法第一百三十四條）傷害罪、第二百
    十三條公務員明知不實事項而登載於職務上所掌之公文書罪及第三百零四條第一
    項之強制罪等罪嫌，堪予認定。再者，就自訴意旨所指之犯罪事實觀之，被告三
    人共同毆打自訴人之目的，係為使自訴人承認竊盜並在警訊筆錄上簽名、蓋指印
    ，由形式上觀察，如認自訴人所指各部分事實均成立犯罪，則所犯傷害罪、公務
    員明知不實事項而登載於職務所掌公文書罪及強制罪等三罪間，應有方法目的之
    牽連關係，而具有裁判上一罪之不可分關係。又傷害罪及強制罪等二罪，係為保
    障個人法益而設，自訴人既自訴其遭被告共同傷害並脅迫其行無義務之事，其應
    為該二罪之直接被害人無疑；又公務員明知不實事項而登載於職務上掌管之公文
    書罪，係以公文書登載不實事項之結果，足以生損害於公眾或他人者，為其成立
    要件，則該罪所保護之法益，自不限於公眾之利益，亦包含個人之利益，是自訴
    人指訴被告等三人登載不實事項於警訊筆錄上，其結果對自訴人難謂無生損害之
    虞，是就上開三罪部分，自訴人既均為直接被害人，自得對此提起自訴，合先敘
    明。
三、本件上訴人即自訴人甲○○認被告丁○○、丙○○、乙○○等三人涉有前揭犯行
    ，無非係以自訴人之指訴為其論據。訊據被告丁○○、丙○○、乙○○均堅決否
    認涉有自訴人指訴之前揭犯行，被告丁○○辯稱：伊沒有打自訴人，自訴人係現
    行犯，是被害人抓到後通知我們到場處理，根本沒有必要打自訴人。又伊當晚帶
    班在外帶隊執行擴大臨檢，未全程參與自訴人所涉竊盜案之處理，被害人在清理
    房間時並未發現強力膠，我們同仁將自訴人帶回時，也沒有說自訴人身上有強力
    膠，更何況根據獎懲辦法偵辦吸食強力膠的案件可記嘉獎，若自訴人有吸食強力
    膠行為，我們怎可能不偵辦等語；被告乙○○則辯稱：伊沒有打自訴人，當天亦
    未發現自訴人有吸食強力膠之情形，如果自訴人當時確有吸用強力膠，伊為了績
    效，怎麼可能未上報該犯罪事實等語；被告丙○○則以：五月四日當天之警訊筆
    錄是伊製作，伊訊問自訴人是否要夜間訊問，自訴人說不願意接受夜間訊問，因
    為自訴人是現行犯，所以我們將他留置在派出所內，並給他椅子、桌子休息，也
    有倒茶水給他喝，隔天早上他想製作筆錄時，才由同仁彭明志製作筆錄，當天伊
    沒有不讓他睡覺，有桌子、椅子讓他休息，亦未毆打自訴人，當天伊值班約到晚
    上九點左右等語置辯。經查：
（一）自訴人前於八十八年五月四日晚間八時十五分許，駕駛計程車至台北市南港區
      ○○○路三段一五三號前，意圖為自己不法之所有，見該處沈志宏居住之一至
      三樓透天式住宅一樓大門未上鎖之際，遂乘機侵入，在三樓臥房內竊取ＣＤ唱
      片二十五片、女用皮包一個、眼鏡三付及女用內衣褲一套，並將上述物品集中
      放入洗衣籃內，得手後欲繼續搜尋財物，旋經屋主沈志宏發現甲○○在臥房內
      翻動物品，立即將房門關上，當場報警查獲。嗣經台北市政府警察局南港分局
      報請台灣士林地方法院檢察署檢察官偵查並以八十八年度偵字第五０一三號提
      起公訴，經原審於八十八年七月十六日以八十八年度易字第八二四號判決「甲○○於夜間侵入住宅竊盜，累犯，處有期徒刑壹年陸月。於刑之執行前，令入
      勞動場所強制工作年。」，嗣自訴人不服該判決而提起上訴，業經本院八十
      八年度上易字第四○三四號受理在案，已於八十八年九月二十二日辯論終結，
      並於八十八年十月六日判決駁回上訴而確定，在卷可稽，合先敘明。
（二）證人即屋主沈志宏已於原審八十九年度自字第二三二號案件（以下簡稱為前案
      ）調查時到庭證稱：自訴人當天的狀況正常，並無喝醉酒或吸用迷幻藥物的情
      形，當場沒有看到強力膠或塑膠袋，事後整理房間也沒有看到，亦未聽到自訴
      人有說吸用強力膠之事，且根本沒有伊當場將強力膠交給警員這回事；伊有隨
      同自訴人前往派出所，自訴人在製作警訊筆錄時伊有在場，與自訴人從頭到尾
      都在同一間房間內，隔了一、二張桌子，約三公尺遠，並未看到有人毆打、腳
      踢自訴人，亦未看到自訴人受傷，自訴人當場也沒有喊說被打；自訴人在警局
      時精神狀態正常，並無走路不穩或特別亢奮的現象等語明確（見原審前案卷第
      六十三頁至第六十九頁）。而自訴人於本院九十年上訴字第六七○號案件調查
      時聲請傳訊證人張朝陽、顏志憲到庭作證，證人張朝陽已到庭證稱：當時沒有
      看到甲○○身上有傷，亦未看到警察打甲○○等語。證人顏志憲亦證稱：甲○○沒有向伊說過被扣車、刑求之事，只記得甲○○有一次在車上警察查獲喝酒
      等語（見本院九十年上訴字第六七○號卷第五十二頁至第五十六頁），核與被
      告丁○○、丙○○、乙○○所辯並未毆打自訴人等情相符，而與自訴人所述其
      遭被告等人毆打之情節已不相符。另自訴人雖於自訴狀指稱「直至士林地檢署
      值日檢察官憐憫而諭令釋回，回租住處後因難耐傷痛之苦，是故鄰居夫婦方求
      救警消一一九送往板橋亞東醫院急診救護」云云。然查，自訴人所涉上開竊盜
      案件，先於八十八年五月四日晚間十時二十五分初次警訊時拒絕接受夜間訊問
      ，嗣於翌日即八十八年五月五日先後經南港分局舊莊派出所、南港分局三組警
      員製作警訊筆錄後，始移送臺灣士林地方法院檢察署檢察官接受訊問，檢察官
      訊問後隨即諭知以新台幣二萬元交保，因自訴人覓保無著始改以限制住居等情
      ，業經原審調閱臺灣士林地方法院檢察署八十八年度偵字第五○一三號竊盜案
      件偵查全卷核閱無誤，堪予認定。而經原審前審依職權函詢板橋亞東醫院「自
      訴人甲○○是否曾於八十八年五月四日、五日間至該院就診，其傷病狀況為何
      ？」等情，業經板橋亞東醫院函覆「患者甲○○於八十八年五月四、五日在本
      院無就診紀錄，係於八十八年五月十一日晚上十時二十分到本院急診就醫，表
      示頭痛、噁心、嘔吐及上腹部痛，病人自述有喝酒及表示三天前被打到頭部，
      無外傷；病患本身有酗酒、酒精性肝病變及消化性潰瘍，經過抽血檢查發現有
      肝功能異常，治療後病情有改善，於當晚二十三時四十分離院」等語，有亞東
      紀念醫院八十九年十一月二十四日八九亞門六四─二字第三○三二號函在卷可
      憑（見原審前案卷第五十八頁）。是自訴人指述其因遭被告等人刑求難耐傷痛
      ，而於八十八年五月五日至板橋亞東醫院急診救護云云，核與客觀事實不符，
      顯不足採。且自訴人至板橋亞東醫院就診時間與自訴人自述遭被告等人毆打成
      傷之八十八年五月四日，期間已有一週之隔，自訴人復於就診時自述其係在三
      天前被人打到頭部，實難認自訴人就醫時之身體狀況與被告間有何關聯。況自
      訴人業已成年，依社會一般經驗法則判斷，倘自訴人果於五月四日遭被告等人
      毆打成傷，理當即時保全證據，並應即前往就近醫院治療、驗傷，焉有遲至一
      週後始前往較遠之亞東紀念醫院就診之理？是自訴人於此事過一週始就診及驗
      傷，諸違常理，且果此驗傷之事實是否與此自訴事實有無直接因果關係，亦非
      無疑。再者，自訴人於八十九年五月十一日至亞東紀念醫院就診當時，經醫生
      診斷自訴人身上並無任何外傷，經抽血檢查則發現其有肝功能異常之情形，參
      以自訴人本身前有酗酒、酒精性肝病變及消化性潰瘍等痼疾纏身，實無從證明
      自訴人至板橋亞東醫院就診時所自述之頭痛、噁心、嘔吐及上腹部痛等症狀，
      係由於被告三人刑求毆打所致。是被告丁○○、丙○○、乙○○所辯其等於查
      獲當日並未刑求毆打自訴人乙節，堪予採信。
（三）自訴人雖自稱其係在沈志宏之住宅內吸食強力膠，而非竊盜，被告丁○○等人
      卻於警訊筆錄上記載自訴人於該處竊取財物之不實事項，而故意不記載自訴人
      吸食強力膠之行為；並強迫自訴人在該不實之警訊筆錄上簽名、蓋指印云云。
      然查，證人沈志宏已於原審前案調查時證稱：自訴人當天的狀況正常，並無喝
      醉酒或吸用迷幻藥物的情形，當場沒有看到強力膠或塑膠袋，事後整理房間也
      沒有看到，亦未聽到自訴人有說吸用強力膠之事，且根本沒有伊當場將強力膠
      交給警員這回事，自訴人在警局時精神狀態正常，並無走路不穩或特別亢奮的
      現象等語明確（見原審前案卷第六十三頁至第六十九頁）。而證人張朝陽於本
      院九十年上訴字第六七○號案件調查時亦證稱：「（你在警察局有看到什麼情
      形？）我只有看到甲○○以手銬銬在警察局內的鐵欄杆上」、「（你到警察局
      的時候，警察是否有拿強力膠給你看，並向你表示說甲○○有吸膠的情形？）
      沒有。」等語（見本院九十年上訴字第六七○號卷第五十一頁、第五十二頁）
      。另證人顏志憲則證稱：甲○○沒有向伊說過被扣車、刑求之事，只記得甲○○有一次在車上警察查獲喝酒等語（見本院九十年上訴字第六七○號卷第五十
      六頁），核與被告丁○○、丙○○、乙○○等人所辯上情亦均相符，而與自訴
      人所指訴之前開內容不符。況依警察人員獎懲標準表第一項第十四點已規定：
      「查獲顯然妨害安寧秩序或善良風俗之重大違反社會秩序維護法案件得力者，
      記嘉獎。」有警察人員獎懲標準表一份在卷可稽。衡諸常情，警方偵辦吸食強
      力膠案件既有績效，自訴人於八十八年五月四日查獲當天果有吸食強力膠之情
      事，被告丁○○、丙○○、乙○○等人理當主動移送，焉有刻意隱瞞自訴人吸
      食強力膠之事實而故不移送之理。
（四）自訴人因涉嫌竊盜案件，而於八十八年五月四日晚間八時許經沈志宏報警後當
      場逮獲，當晚係由被告丙○○負責訊問自訴人，然自訴人於八十八年五月四日
      晚間十時二十五分初次警訊時拒絕接受夜間訊問，嗣於翌日即八十八年五月五
      日上午八時、中午十二時許始經南港分局舊莊派出所警員彭明志、南港分局三
      組警員謝明達先後製作警訊筆錄後，移送臺灣士林地方法院檢察署檢察官接受
      訊問，檢察官訊問後隨即諭知以新台幣二萬元交保，因自訴人覓保無著始改以
      限制住居等情，業經原審調閱臺灣士林地方法院檢察署八十八年度偵字第五○
      一三號竊盜案件偵查全卷核閱無誤，已如前述。且自訴人已於原審審理時自承
      ：「（被告強迫你在不實警訊筆錄上簽章蓋指印，係哪一份筆錄？）八十八年
      五月五日的警訊筆錄是被強迫的，五月四日的警訊筆錄是我自願簽名蓋指印的
      」等語（見原審卷第六十二頁、第六十三頁），足見被告丙○○於八十八年五
      月四日所製作該份警訊筆錄內容係屬真正，並出於自訴人自願而在其上簽名、
      蓋指印，此部分實難認告丙○○等人有何強迫自訴人在不實之警訊筆錄上簽名
      、蓋指印之情形。又自訴人雖於原審審理時指訴：八十八年五月五日製作之二
      份警訊筆錄內容均不實在云云，然自訴人嗣於同日審理時已陳明：伊至南港分
      局後，就沒有發生被打、在不實警訊筆錄上簽名、蓋指印之事情等情明確。再
      者，另經原審核閱八十八年五月五日中午十二時製作之警訊筆錄內容，自訴人
      已陳明其於八十八年五月五日上午八時許在南港分局舊庄派出所製作之偵訊筆
      錄內容正確，並再次承認其有於八十八年五月四日二十時十五分許，到南港區
      ○○○路三段一五三號行竊之事實，且佐以自訴人嗣於八十八年五月五日下午
      五時十分檢察官偵查時及原審八十八年易字第八二四號竊盜案件八十八年七月
      二日審理時均坦承其有於前揭時、地行竊之事實，僅是將行竊物品減縮至只有
      竊取ＣＤ而已，均未提及當日有吸食強力膠之事實，業經原審調取臺灣士林地
      方法院檢察署八十八年度偵字第五○一三號竊盜案件偵查卷宗及原審八十八年
      度易字第八二四號刑事卷宗核閱無誤。衡情自訴人果未在被害人沈志宏住處行
      竊，僅係吸食強力膠而已，實因丁○○、丙○○、乙○○等人以刑求或其他不
      當方法強迫自訴人承認竊盜事實，並強制其在不實警訊筆錄上簽名、蓋指印，
      然何以自訴人嗣於檢察官偵查及原審另案審理時，仍坦認其有在沈志宏住處行
      竊ＣＤ等情，而未提及任何有關吸食強力膠之事實，顯然自訴人所指自訴事實
      已難憑信。
（五）又自訴人所犯前開竊盜案件業經本院於八十八年十月六日以八十八年度上易字
      第四○三四號判決判處有期徒刑一年六月，並諭知於刑之執行前，令入勞動場
      所強制工作三年確定，詳已如前述，自訴人倘有遭被告等人利用刑求方式強迫
      其承認竊盜事實，甚至強制其在不實之警訊筆錄上簽名、捺指印，何以遲至八
      十九年九月二十八日始具狀提起本件自訴，是自訴人所自訴之前開內容，核與
      一般常理有違，已難遽信。況南港分局舊庄派出所於八十八年五月五日上午八
      時負責訊問自訴人並製作警訊筆錄之警員為彭明志，而非被告丁○○、乙○○
      、丙○○，且證人即警員彭明志亦於原審前案訊問時到庭證述：伊有處理自訴
      人之竊盜案件，伊係於五月五日受理案件，因為五月四日晚上自訴人拒絕接受
      訊問，伊是幫自訴人製作筆錄等語；自訴人亦於同日訊問時供述：彭明志沒有
      打我等語（見原審前案卷第三十九頁），是被告丁○○、乙○○、丙○○既未
      製作八十八年五月五日上午八時之警訊筆錄，復無其他積極證據證明上開警訊
      筆錄內容有何不實之處，自難僅憑自訴人存有瑕疵之片面指訴，率爾認定被告
      丁○○、乙○○、丙○○有在前開警訊筆錄上記載自訴人竊取財物之不實事項
      ，而故意不記載自訴人吸食強力膠之行為，並強迫自訴人在該不實之警訊筆錄
      上簽名、蓋指印之犯行。
四、綜上所述，被告丁○○、丙○○、乙○○所辯均堪採信。自訴人既未提出任何證
    據證明其指訴內容為真正，實難僅憑自訴人存有瑕疵之片面指訴，逕以推測或擬
    制之方法，率爾推定被告丁○○、丙○○、乙○○等人涉犯自訴人指訴之前述傷
    害罪、公務員明知不實事項而登載於職務上所掌之公文書罪及強制罪等犯行。此
    外，復查尚無其他積極證據足資證明被告等人涉有前揭犯行，自屬不能證明被告
    丁○○、丙○○、乙○○等三人犯罪，原審為被告三人無罪之諭知，經核並無不
    合，自訴人上訴仍執前詞，指摘原判決不當，為無理由，應予駁回。
據上論斷，應依刑事訴訟法第三百六十八條，判決如主文。
中      華      民      國    九十二    年      七      月   十五      日
                              臺灣高等法院刑事第十五庭
                                  審判長法  官  房  阿  生
                                        法  官  雷  元  結
                                        法  官  蔡  光  治
右正本證明與原本無異。
自訴人如不服本判決，應於收受送達後十日內向本院提出上訴書狀，其未敘述上訴之
理由者並得於提起上訴後十日內向本院補提理由書（均須按他造當事人之人數附繕本
）。
                                        書記官  王  才  生
中      華      民      國    九十二    年      七      月     十六     日


司法院資訊處製作；財團法人民間司法改革基金會備份。
